【裁判字號】    98,抗,433
【裁判日期】    981009
【裁判案由】    假扣押
【裁判全文】
臺灣高等法院臺中分院民事裁定           98年度抗字第433號
抗  告  人  乙○○
相  對  人  甲○○
上列抗告人與相對人間假扣押強制執行事件，對於中華民國98年
8月5日臺灣南投地方法院98年度執全字第89號裁定，提起抗告，
本院裁定如下：
    主  文
抗告駁回。
抗告程序費用由抗告人負擔。
    理  由
一、原裁定意旨略以：抗告人所有如原裁定附表編號 1（台北市
    士林區○○段○○段484地號基地及其上建物），與編號2（
    同市○區○○段四小段 559地號基地及其上建物）之不動產
    ，依財政部臺灣中區國稅局之財產歸屬資料清單所示，價值
    分別為新台幣（下同）174萬0200元（土地現值168萬2000元
    ，建物現值5萬8200元）與370萬1500元（土地現值356萬700
    0元，建物現值 13萬4500元），加計相對人聲請查封之高誠
    精密股份有限公司（下稱高誠公司）、火鶴工業股份有限公
    司（下稱火鶴公司）及環懋企業有限公司（下稱環懋公司）
    之股份，雖超過執行債權額 200萬元，惟上開查封之不動產
    與股票，於鑑價之前，確實之市場價值不明，而依卷附土地
    及建物登記謄本所示，抗告人業已以附表所示之不動產，設
    定擔保債權總金額 732萬元之最高限額抵押權，則抗告人認
    為本件有超額查封之情形，尚非可採。又本件僅為保全程序
    ，僅禁止抗告人處分所持有之高誠公司、火鶴公司及環懋公
    司之股份而已，並未對上開公司之營運造成任何影響，亦與
    公司之運作無關。而抗告人設於南華銀行城東分行之帳戶，
    經查封結果並未扣得任何款項，並無抗告人所謂凍結該銀行
    帳戶之情形，且該帳戶為抗告人個人帳戶，與公司無涉。至
    於抗告人之聲明意旨所稱，20萬元之擔保金恐不足以賠償抗
    告人因假扣押之損失部分，核係屬對本件執行名義即臺灣南
    投地方法院98年度裁全字第50號假扣押裁定是否合法得當之
    問題，要與本件強制執行程序無涉。況依據最高法院20年抗
    字第296號、 48年台抗字第18號判例意旨，就抗告人因假扣
    押所受之損害，命相對人預供擔保，其金額之多寡應如何認
    為相當，原屬法院依職權所得裁量之範圍，亦非當事人可以
    任意指摘。從而，抗告人聲明異議，請求撤銷抗告人所有火
    鶴公司、環懋公司股份及相對人設於南華銀行帳戶之查封，
    於法無據，應予駁回云云。
二、抗告意旨略以：本件，原法院駁回抗告人前述異議，無非以
    依據債權人查封抗告人財產之情況並無超額查封之情形云云
    。惟查，債權人請求之金額僅 200萬元，查封之標的中，除
    高誠公司之股權面額20萬元外，關於抗告人原裁定附表編號
    1與編號2不動產部分，價值遠遠超過 200萬元，竟再超額查
    封抗告人在火鶴公司及環懋公司之股權，已然造成抗告人暨
    火鶴公司與環懋公司之經營危機，原法院之執行不得不謂為
    不當與違法。本件，關於上開不動產之價格，原法院僅憑土
    地公告現值與房屋課稅現值，認定系爭附表編號1與編號2位
    於台北市○○地段之房屋，僅值174萬0200元與370萬1500元
    ，扣除最高限額抵押貸款金額 732萬元，已無殘值云云。惟
    查，倘系爭原裁定附表編號1與編號2之不動產，價值僅為17
    4萬0200元與370萬1500元，債權銀行如何同意貸款 732萬元
    予抗告人？足見原法院依據房屋課稅現值及土地公告現值衡
    量系爭附表編號1與編號2不動產之不動產價格顯然不當。此
    有永慶房屋仲介公司網路成交行情表可資證明。抗告人查閱
    網路有關系爭不動產所在位置附近成交價格，每坪約25至30
    萬元左右。是原裁定認為鑑價前確實市值不明，然債權人未
    進一步進行強制執行，執行法院未依職權調查，如何得以確
    認市值？以此認為未超額查封，顯屬速斷。本件被查封物之
    價格，原法院既然認為市值未能確定，則依照執行程序，債
    權人為證明未超額，應先提出系爭查封物之鑑價報告，而非
    以公告現值來認定。且抗告人已經提出系爭不動產抵押債權
    人華南銀行借款餘額證明僅有183萬元及270萬3170元（共計
    453萬 3170元），顯然已足供債權人債權之滿足，依法即不
    得再查封抗告人其他財產。至於抗告人主張撤銷有關火鶴公
    司股票、環懋公司股票及華南銀行帳戶之查封，並非為脫產
    目的，而係抗告人為公司負責人，在這波金融風暴景氣低靡
    衝擊下，銀行信評嚴格，更會嚴重影響銀行對於抗告人、火
    鶴公司或環懋公司之授信與貸款。原法院認抗告人之股權被
    假扣押，於火鶴公司或環懋公司之經營無任何影響，與實情
    未合。執行法院查封抗告人南華銀行帳戶，雖未查扣任何款
    項，但直接予抗告人往來銀行警戒，已影響抗告人經營公司
    之資金調度，令人遺憾。抗告人無法認同原法院依職權，僅
    要求相對人提供不相當之保證金，即可為假扣押之聲請。本
    件相對人與抗告人間僅係小小車禍，所受之傷亦屬輕微，但
    為達其超高賠償目的，除主張虛偽不實之傷勢，提出刑事告
    訴外，更恣意提高賠償金額請求，由100萬元提高至600萬元
    ，企圖以訴訟逼迫抗告人接受其主張之不合理賠償金額，並
    濫用假扣押執行程序。原裁定確有違法不當之處，爰依法提
    出抗告，請求廢棄原裁定等語。
三、按查封動產，以其價格足清償強制執行之債權額及債務人應
    負擔之費用者為限，強制執行法第50條定有明文。上開規定
    ，於不動產之強制執行，準用之，同法第 113條亦定有明文
    。蓋因強制執行係以滿足債權人之債權為目的，查封標的物
    之價格，如足以清償債權人之債權以及債務人應負擔之執行
    費用，已足保障債權人之債權，自不許超額查封，增加債務
    人之痛苦，學理上稱之為「超額查封之禁止」。惟是否超額
    查封，應由法院審酌一切事證，為綜合之判斷。而土地公告
    現值係反應土地價值之現狀，除有其他事證足以證明顯與系
    爭土地之價值有所不符外，應得作為是否超額查封之審酌依
    據，房屋課稅現值，亦然。查，本件假扣押之執行，系爭不
    動產依土地公告現值與房屋課稅現值計算，價額僅為 544萬
    1700元，惟本件假扣押執行，系爭不動產卻共設定有擔保債
    權總金額為732萬元之最高限額抵押權，現尚欠本金453萬31
    70元。準此，抗告人即無法證明系爭土地及系爭建物之價值
    ，於扣除二者所設最高限額抵押權後，仍有餘額擔保相對人
    200 萬元之債權。是執行法院另准允相對人就抗告人所有之
    高誠公司、火鶴公司及環懋公司之股份為查封。又，扣押股
    份之價格，因市場因素而有浮動，究以票面額或扣押日甚或
    拍賣日價格為準，並無定論。然保全程序之目的，在於保障
    將來本案債權之實現，因此就查封動產價格是否超過債權及
    費用額之認定，應以本案債權能否實現為斷，從而，是項股
    票之查封，即無不妥。再者，執行法院查封抗告人南華銀行
    帳戶，既未查扣任何款項，尚難謂業已影響抗告人經營公司
    之資金調度。抗告人另主張，相對人以訴訟逼迫抗告人接受
    其主張之不合理賠償金額，並濫用假扣押執行程序等語，乃
    應待本案解決之問題，其據以對原裁定聲明不服，不能認為
    有理由。次按法院就債務人因假扣押所受損害，命債權人預
    供擔保，其金額之多寡應如何認為相當，原屬於法院職權裁
    量之範圍，非當事人所可任意指摘（最高法院20年抗字第29
    6 號判例要旨參照）。抗告人固主張，其無法認同原法院依
    職權，僅要求相對人提供不相當之保證金，即可為假扣押之
    聲請等語。惟查，准相對人提供20萬元擔保金即可為假扣押
    之聲請，核係屬對本件執行名義即臺灣南投地方法院98年度
    裁全字第50號假扣押裁定是否合法得當之問題，要與本件強
    制執行程序無涉。況依據最高法院 20年抗字第296號、48年
    台抗字第18號判例意旨，就抗告人因假扣押所受之損害，命
    相對人預供擔保，其金額之多寡應如何認為相當，原屬法院
    依職權所得裁量之範圍，亦非當事人可以任意指摘。從而，
    抗告人主張本件有超額查封之情形，並非有據。抗告人猶執
    前詞，指摘原裁定不當，求予廢棄，為無理由，應予駁回。
四、據上論結：本件抗告為無理由，依強制執行法第30條之 1、
    民事訴訟法第95條、第78條裁定如主文。
中    華    民    國    98    年    10    月    9     日
                民事第七庭    審判長法  官  童有德
                                    法  官  陳繼先
                                    法  官  曾謀貴
以上正本係照原本作成。
再為抗告應以適用法規顯有錯誤為理由。
如提起再抗告者應於裁定送達後10日內向本院提出抗告理由狀（
須按照他造人數附具繕本）並繳納抗告裁判費新臺幣1,000元，
同時委任律師或具有律師資格之關係人為代理人。
                                    書記官  王麗珍
中    華    民    國    98    年    10    月    9     日
                                                      Ｓ


司法院資訊處製作；財團法人民間司法改革基金會備份。
